【裁判字號】    95,台抗,389
【裁判日期】    950629
【裁判案由】    聲請撤銷假扣押
【裁判全文】
最高法院民事裁定              九十五年度台抗字第三八九號
    再 抗告 人  甲○○
                        27巷.
    訴訟代理人  岳  珍律師
上列再抗告人與相對人乙○○間聲請撤銷假扣押裁定事件，對於
中華民國九十五年四月四日台灣高等法院裁定（九十五年度抗字
第二七六號），提起再抗告，本院裁定如下：
    主  文
原裁定廢棄，應由台灣高等法院更為裁定。
    理  由
按債權人受本案敗訴判決確定者，債務人得聲請撤銷假扣押裁定
，固為民事訴訟法第五百三十條第一項所明定，惟所謂受本案敗
訴判決確定，係指債權人依假扣押所欲保全強制執行之請求，經
本案之實體確定判決確認其不存在或不得行使者而言。苟該請求
未經實體確定判決確認為不存在或不得行使，且債權人又非不得
另行起訴請求，即無容債務人據此為由，聲請撤銷假扣押裁定之
餘地。
本件再抗告人與相對人間聲請撤銷假扣押裁定事件，債務人即相
對人以債權人即再抗告人依台灣桃園地方法院（下稱桃園地院）
九十二年度全五字第一一○九號假扣押裁定（下稱第一一○九號
假扣押裁定）所欲保全之請求，業經本案判決再抗告人敗訴確定
為由，聲請桃園地院以九十五年度全聲字第三○號裁定，撤銷該
第一一○九號假扣押裁定後，再抗告人對之提起抗告。原法院以
：系爭假扣押之本案訴訟，即再抗告人與相對人間之離婚之訴合
併提起請求分配夫妻剩餘財產等訴，已經桃園地院九十二年度婚
字第六二九號、原法院九十四年度家上字第一八三號判決，及本
院九十四年度台上字第二三四九號裁定（下合稱本案裁判），判
決再抗告人敗訴確定。再抗告人雖於受該本案裁判敗訴確定後，
另件提起桃園地院九十五年度家訴字第八號改定夫妻財產制事件
（下稱第八號事件），但該第八號事件既非屬於系爭假扣押之本
案訴訟，桃園地院依相對人之聲請，認定再抗告人已受本案敗訴
判決確定，以裁定撤銷第一一○九號假扣押裁定，即屬有理。因
認再抗告人之抗告為無理由，裁定駁回其抗告，固非無據。惟徵
諸再抗告人聲請桃園地院所為之系爭第一一○九號假扣押裁定，
乃為保全其對相對人於離婚之訴所合併提起之夫妻財產分配、給
付家庭生活費用、贍養費及扶養費等之請求。而綜觀本案裁判之
意旨，再抗告人於離婚之訴所合併提起之上開財產（金錢）之請
求，係因其離婚之訴為無理由，致失所附麗，始遭一併駁回確定
，並未經該本案裁判實體確認再抗告人就各該財產之請求為不存
在或不得行使。則再抗告人於該未經實體裁判之財產請求遭一併
駁回後，隨即又提起第八號事件，如本案裁判因未對財產之請求
為實體裁判而不生該部分之既判力，再抗告人所提起之第八號事
件，是否不得認仍屬系爭假扣押之本案訴訟？於其就財產之請求
，尚未經實體判決確認為不存在或不得請求前，依上說明，相對
人得否以再抗告人「受本案判決敗訴確定」為由，聲請撤銷系爭
假扣押裁定？非無疑義。原法院未遑詳予研酌，遽為再抗告人不
利之裁定，自嫌速斷。再抗告意旨，指摘原裁定不當，求予廢棄
，非無理由。
據上論結，本件再抗告為有理由。依民事訴訟法第四百九十五條
之一第二項、第四百七十七條第一項、第四百七十八條第二項，
裁定如主文。
中    華    民    國  九十五  年    六    月  二十九  日
                      最高法院民事第四庭
                          審判長法官  蘇  茂  秋
                                法官  蘇  達  志
                                法官  陳  碧  玉
                                法官  王  仁  貴
                                法官  劉  靜  嫻
      本件正本證明與原本無異
                                      書  記  官
中    華    民    國  九十五  年    七    月   十二   日
                                                  ｍ


司法院資訊處製作；財團法人民間司法改革基金會備份。
